---
title: "Ciencia de Datos y Machine Learning. Aplicaciones en R"
subtitle: "Clase 3 - Tidyverse - Práctica guiada"
output:
  html_notebook:
    toc: yes
    toc_float: yes
  html_document:
    self_contained: no
    toc: yes
---

<br> 

> Reiniciar R


## Introducción

Esta es una práctica guiada para empezar a usar las herramientas del paquete [Tidyverse](https://www.tidyverse.org/).

En esta sección vamos a ejercitar el uso de las siguientes funciones:

  - `selec()`: Selecciona o descarta variables (columnas) de interés de una base de datos.
  - `filter()`: Filtra observaciones (filas) en función de algún criterio o condición.
  - `mutate()`: Crea variables nuevas (columnas).
  - `summarise()`: Genera valores de forma resumida, en función de alguna operación (suma, multiplicación, etc.).
  - `group_by()`: Cambia el alcance de cada función para que trabaje sobre conjuntos de casos específicos, en base a alguna variable y sus categorías.
  - `%>%`: _Pipe_ (de tubería) encadena un conjunto de operaciones.
<br> 

***

<br>


- __Objetivo:__ En función de la base `Individual_t215.txt` de la EPH (base original), replicar la base de datos llamada `EPH_2015_II.RDS` (base final), ambas ubicadas en la carpeta `\data` del proyecto.

- Para todos los ejercicios, corroborar con las funciones que vimos en clase que las transformaciones se hayan realizado correctamente.

<br><br>

*** 
<br> 

#### 1. Importar la base de datos
```{r}
# Base "origianl":


# Base "final":

```
<br>


#### 1.1. Cargar la librería con la que se va a trabajar (asumiendo que ya está instalada en la computadora):

```{r echo=TRUE}


```
<br>


#### 2. Quedarse sólo con la población __ocupada__ de la base de datos.

_Pista:_ _La variable que identifica la condición de actividad de las personas se llama `ESTADO` (ver el diseño de registro para identificar el código correspondiente)_

```{r}


```
<br>


#### 2.1. Observar qué variables contiene la base "original":

```{r echo=TRUE}


```
<br>


#### 2.2. Observar qué variables contiene la base base "final":
```{r}


```
<br>



#### 2.3. Quedarnos en la `base_cruda` sólo con las siguientes variables:

```{r}
variables <- c("REGION", "MAS_500", "AGLOMERADO", "CH03", "CH04", "CH06", "CH07", "CH08", "CH09", 
               "CH15", "CH16", "NIVEL_ED", "CAT_OCUP", "PP03D", "PP3E_TOT", "PP3F_TOT", "PP03I",
               "PP04D_COD", "INTENSI", "PP07A", "PP07H", "PP07I", "P21", "T_VI", "IDIMPP")

base_cruda <- base_cruda %>% 
  select(variables)
```
<br>



#### 3.1. Crear la variable de aporte a la seguridad social. Esta variable registra las siguientes situaciones:

- Si tiene descuento jubilatorio por su trabajo: _"Tiene aportes"_ - `PP07H == 1`

- Si aporta por sí mismo a un sistema jubilatorio: _"Aporta por sí mismo"_ `PP07I == 1`

- Si no aporta ni le hacen descuento jubilatorio: _"No tiene aportes"_ `PP07H == 2 & PP07I == 2`

```{r}

mean(base_cruda$PP3E_TOT, na.rm = T)
mean(base_cruda$PP3F_TOT, na.rm = T)
```
<br>


#### 3.2. Crear la variable `htot` (_Total de horas trabajadas_), como la suma de las variables `PP3E_TOT` (horas trabajadas en la ocupación principal) y la `PP3F_TOT` (horas trabajadas en las demás ocupaciones).

```{r}


```
<br>



#### 3.3. Crear la variable de calificación ocupacional (`calif` en la base final).

```{r}
base_cruda <- base_cruda %>%
  mutate(PP04D_COD    = as.character(PP04D_COD), # Transforma la variable a caracter
         CLASIF_CNO   = str_pad(PP04D_COD, 5, side = 'left', pad = '0'), # Rellena con 0 valores con digitos < 5
         calificacion = substr(CLASIF_CNO, 5, 5),  # Se queda con el 5to digito unicamente
         calificacion = case_when(calificacion == 1 ~ "Profesional",  # Etiquetas
                                  calificacion == 2 ~ "Tecnico",
                                  calificacion == 3 ~ "Operativo",
                                  calificacion == 4 ~ "No calificado",
                                  calificacion == 9 ~ "Calif. ign.")) %>% 
  select(-c(PP04D_COD, CLASIF_CNO))

table(base_cruda$calificacion)
```
<br>



#### 3.4. Crear la variable de marca de imputación (`imp_inglab1`)
```{r}
base <- base_cruda %>%
        mutate(IDIMPP     = as.character(IDIMPP), # Transforma la variable a caracter
               imputacion = str_pad(IDIMPP, 5, side = 'left', pad = '0'), # Rellena con 0 valores con digitos < 5
               digito1    = substr(imputacion, 1, 1), 
               digito2    = substr(imputacion, 2, 2), 
               digito3    = substr(imputacion, 3, 3), 
               digito4    = substr(imputacion, 4, 4), 
               digito5    = substr(imputacion, 5, 5), 
               imp_inglab1 = case_when(digito1 > 0 ~ 1,
                                       digito2 > 0 ~ 1,
                                       digito3 > 0 ~ 1,
                                       digito5 > 0 ~ 1,
                                       TRUE        ~ 0)) %>% 
  select(-c(digito1:digito5))
```

