---
title: "Ciencia de Datos y Machine Learning. Aplicaciones en R"
subtitle: "Clase 2 - Práctica independiente"
output:
  html_notebook:
    toc: yes
    toc_float: yes
  html_document:
    toc: yes
    toc_float: yes
---
<br>

## Ejercicios:

<br>


En primer lugar, cargamos la librería que usaremos para trabajar 
```{r, message=FALSE, warning=FALSE}

```

<br>

### Carga de Información

La función __list.files__ nos permite observar los archivos que contiene una determinada carpeta             

```{r eval=FALSE, include=FALSE}
list.files("data/")
```

<br>

### **Ejercicio 1** - Cargamos la base de datos

1.1.Levantar la base individual llamada `Individual_t215`:

```{r}


```

<br>

### **Ejercicio 2** - Conociendo los datos

2.1. Obtener la estructura básica de nuestro dataframe.

```{r}

```

<br>

2.2. Obtener los estadísticos principales de la distribución del ingreso de la ocupación principal:

```{r}

```

```{r}

```

<br>

2.3. Sacar la frecuencia simple de la variable ESTADO:

```{r}

```

<br>


### **Ejercicio 3** - Transformaciones de la base de datos


3.1. Filtrar la base de datos para quedarnos solo con las observaciones del `aglomerado 32` y guardarlo en un objeto que se llame **base_caba**

```{r}

```

<br>

3.2. Cambiar el nombre de la variable `P21` por `ingreso_OP` y guardarlo en la misma base de datos.

```{r}


```

<br>

3.3. Crear una nueva variable "ingreso_horario" que sea el ingreso por hora de la ocupación principal (P21/PP3E_TOT) y guardarlo en la misma base de datos.

```{r}

```

<br>

3.4. Crear una variable _nivel_ed2_ que agrupe los niveles educativos de la variable existente `NIVEL_ED` en las siguientes categorías nuevas:

* 1 - Sin educación, primaria incompleta, o Ns.Nr.
* 2 - Hasta secundaria incompleta
* 3 - Hasta universitaria incompleta
* 4 - Universitaria completa

Guardar la operación en la misma base de datos.

```{r}


```

<br>

3.5. Quedarnos solo con las siguientes variables de la base de datos:

ANO4, TRIMESTRE, REGION, AGLOMERADO, ESTADO, PONDERA

y guardarlo en un nuevo objeto llamado **recorte**.

```{r}


```

<br>

3.6. Ordenar los datos del recorte anterior por `REGION` y `ESTADO`.

```{r}


```

<br>

3.9. Crear una tabla llamada **tasas** que me de la información del total de población, el total de  ocupados, el total de desocupados, de la PEA (ocupados + desocupados) y calcular la tasa de actividad, empleo y desocupación.

- Tasa de actividad:  $\frac{PEA}{Poblacion}$ 

- Tasa de desocupacion:  $\frac{Desocupados}{PEA}$ 


```{r}


```
