---
title: "Ciencia de Datos y Machine Learning. Aplicaciones en R"
subtitle: "Clase 3 - Visualización de la infromación"
date: ""
output:
  html_notebook: 
    toc: true
    toc_float: true 
---

### Gráficos Básicos en R

Rbase tiene algunos comandos genéricos para realizar gráficos, que se adaptan al tipo de información que se le pide graficar, por ejemplo:

- plot()
- hist()

```{r fig.height=8, fig.width=8}
# iris es un set de datos clásico, que ya viene incorporado en R
iris[1:10,]
plot(iris)
```
```{r}
#Al especificar una variable, puedo ver el valor que toma cada uno de sus registros (Index)
plot(iris$Sepal.Length,type = "p") # Un punto por cada valor
plot(iris$Sepal.Length,type = "l") # Una linea que una cada valor
plot(iris$Sepal.Length,type = "b") #Ambas
hist(iris$Sepal.Length, col = "lightsalmon1", main = "Histograma")
```

#### png
La función `png()` nos permite grabar una imagen en el disco. Lleva como argumento principal la ruta completa a donde se desea guardar la misma, incluyendo el nombre que queremos dar al archivo. A su vez pueden especificarse otros argumentos como el ancho y largo de la imagen, entre otros.  

```{r, eval=FALSE, warning=FALSE}
ruta_archivo <- "../Resultados/grafico1.PNG"
ruta_archivo
png(ruta_archivo)
plot(iris$Sepal.Length,type = "b")
dev.off()
```

La función `png()` _abre el dispositivo de imagen_ en el directorio especificado. Luego creamos el gráfico que deseamos (o llamamos a uno previamente construido), el cual se desplegará en la ventana inferior derecha de la pantalla de Rstudio. Finalmente con ```dev.off()``` se _cierra el dispositivo_ y se graban los gráficos. 
           
Los gráficos del R base son útiles para escribir de forma rápida y obtener alguna información mientras trabajamos. Muchos paquetes estadísticos permiten mostrar los resultados de forma gráfica con el comando `plot` (por ejemplo, las regresiones lineales ```lm()```).       
 
Sin embargo, existen librerías mucho mejores para crear gráficos de nivel de publicación. La más importante es __ggplot2__, que a su vez tiene extensiones mediante otras librerías.


### [Ggplot2](http://ggplot2.tidyverse.org/reference/)


`ggplot` tiene su sintaxis propia. La idea central es pensar los gráficos como una sucesión de capas, que se construyen una a la vez.    

- El operador __```+```__ nos permite incorporar nuevas capas al gráfico.

- El comando ```ggplot()``` nos permite definir la fuente de __datos__ y las __variables__ que determinaran los ejes del grafico (x,y), así como el color y la forma de las líneas o puntos,etc. 

- Las sucesivas capas nos permiten definir:
   
    - Uno o más tipos de gráficos (de columnas, ```geom_col()```, de línea, ```geom_line()```, de puntos, ```geom_point()```, boxplot, ```geom_boxplot()```)
    - Títulos ```labs()```
    - Estilo del gráfico ```theme()```
    - Escalas de los ejes ```scale_y_continuous```,```scale_x_discrete``` 
    - División en subconjuntos ```facet_wrap()```,```facet_grid()```

`ggplot` tiene __muchos__ comandos, y no tiene sentido saberlos de memoria, es siempre útil reutilizar gráficos viejos y tener a mano el [machete](https://www.rstudio.com/wp-content/uploads/2016/11/ggplot2-cheatsheet-2.1.pdf).    

#### Dimensiones del gráfico

Esta forma de pensar los gráficos nos permite repenser los distintos atributos como potenciales aliados a la hora de mostrar información multidimensional. Por ejemplo:


- [__color__](http://www.stat.columbia.edu/~tzheng/files/Rcolor.pdf) ```color = ```
- __relleno__```fill = ```
- __forma__ ```shape = ```
- __tamaño__ ```size = ```
- __transparencia__ ```alpha = ```
- Abrir un mismo gráfico según alguna variable discreta: ```facet_wrap()```


+ Los atributos que queremos que _mapeen_ una variable, deben ir __dentro del aes()__, ```aes(... color = variable)```
+ Cuando queremos simplemente mejorar el diseño (es fijo), se asigna por fuera, o dentro de cada tipo de gráficos, ```geom_col(color = 'green')```.

#### Gráfico de Puntos

A continuación se muestra un gráfico de varias capas de construcción, con su correspondiente porción de código. En el mismo se buscará visualizar, a partir de la base de datos **iris** la relación entre el ancho y el largo de los petalos, mediante un gráfico de puntos.

```{r echo=TRUE, message=FALSE, warning=FALSE}
library(tidyverse) # cargamos la librería
```

```{r, warning=FALSE}
ggplot(data = iris, aes(x = Petal.Length, Petal.Width, color = Species))+
  geom_point(alpha=0.75)+
  labs(title = "Medidas de los pétalos por especie")+
  theme(legend.position = 'none')+
  facet_wrap(~Species)
```

#### Capas del Gráfico
Veamos ahora, el "paso a paso" del armado del mismo.          

En primera instancia solo defino los ejes. Y en este caso un color particular para cada Especie.
```{r}
g <- ggplot(data = iris, aes(x = Petal.Length, Petal.Width, color = Species))
g
```
Luego, defino el tipo de gráfico. El *alpha* me permite definir la intensidad de los puntos
```{r}
g <- g +  geom_point(alpha=0.25)
g
```  
Las siguientes tres capas me permiten respectivamente: 
 
 - Definir el título del gráfico
 - Quitar la leyenda
 - Abrir el gráfico en tres fragmentos, uno para cada especie

```{r} 
g <- g +
  labs(title = "Medidas de los pétalos por especie")+
  theme(legend.position = 'none')+
  facet_wrap(~Species)
g

```


#### Guardado en disco              
Una vez que hemos diseñado el gráfico con todos los parámetros como queremos, para exportarlo a una carpeta de nuestra PC podemos utilizar la función ```ggsave()```. Sus dos parámetros escenciales son:           

 - ```filename```: ruta completa hacia donde quiero exportar el archivo
 - ```plot```: que gráfico exportar (Si no especificamos tomará el último ejecutado en el visualizador de RStudio)


```{r,eval = FALSE,warning=FALSE}
ggsave(filename = "../Resultados/plotiris.png",plot = g)
```


#### Extensiones de [GGplot](http://www.ggplot2-exts.org/gallery/).

La librería GGplot tiene a su vez muchas otras librerías que extienden sus potencialidades. Entre nuestras favoritas están:

- [gganimate](https://gganimate.com/): Para hacer gráficos animados.
- [ggridge](https://cran.r-project.org/web/packages/ggridges/vignettes/introduction.html): Para hacer gráficos de densidad faceteados
- [ggally](https://ggobi.github.io/ggally/): Para hacer varios gráficos juntos.
- [treemapify](https://cran.r-project.org/web/packages/treemapify/vignettes/introduction-to-treemapify.html)

```{r message=FALSE, warning=FALSE, fig.height=10, fig.width=10}
library(GGally)

ggpairs(iris,  mapping = aes(color = Species))
```


```{r}
library(ggridges)
ggplot(iris, aes(x = Sepal.Length, y = Species, fill=Species)) + 
  geom_density_ridges()
```


También hay extensiones que te ayudan a escribir el código, como [esquisse](https://dreamrs.github.io/esquisse/)

```{r eval=FALSE}

iris <- iris
#Correr en la consola

library(esquisse)
esquisse::esquisser()
```


### Ejemplo con datos de EPH

```{r strip.white=FALSE}

load("../data/EPH_2015_II.RData")

```
Hacemos un procesamiento simple para los gráficos a realizar: Sacamos los ingresos iguales a cero
```{r}
ggdata <- data %>% 
  filter(p21>0) 
```
#### Boxplot de ingresos de la ocupación principal, según calificación

```{r}
ggplot(ggdata, aes(x = calif, y = p21)) +
  geom_boxplot()+
  scale_y_continuous(limits = c(0, 40000))
```

Si queremos agregar la dimensión _sexo_, podemos hacer un ```facet_wrap()```

```{r}

ggplot(ggdata, aes(x= calif, y = p21, group = calif, fill = calif )) +
  geom_boxplot()+
  scale_y_continuous(limits = c(0, 40000))+
  theme(legend.position = "none", # saco la leyenda,
        axis.title  = element_blank(), # saco los titulos de ejes,
        axis.text.x = element_text(angle = 45))+ #inclino texto de eje x     
  facet_wrap(~ ch04, labeller = "label_both")
```

Por la forma en que está presentado el gráfico, el foco de atención sigue puesto en las diferencias de ingresos entre calificaciones. Simplemente se agrega un corte por la variable de sexo.

Si lo que queremos hacer es poner el foco de atención en las diferencias por sexo, simplemente basta con invertir la variable x especificada con la variable utilizada en el ```facet_wrap```


```{r}
ggplot(ggdata, aes(x= ch04, y = p21, group = ch04, fill = ch04 )) +
  geom_boxplot()+
  scale_y_continuous(limits = c(0, 40000))+
  facet_grid(~ calif) +
  theme(legend.position = "none")

```



