---
title: "Clase 3 - Visualización de la información"
subtitle: "Clase 3 - Práctica independiente"
output:
  html_notebook: 
    toc: true
    toc_float: true 
---

## Ejercicios EPH

1. Calcular el promedio del ingreso por ocupación principal (Variable **P21**)  para  **asalariados** con y sin **descuento jubilatorio** (Variable **PP07H**). Luego realizar un gráfico de barras donde se comparen ambos valores (para el 1er trimestre de 2017).                   
  
   Pistas: Se deben filtrar previamente los ingresos mayores a 0 (**P21>0**).Chequear que ponderador corresponde utilizar           
               
1. Graficar la distribución del ingreso por ocupación principal para Asalariados, Cuentapropistas y Patrones, con el tipo de gráfico Kernel                 
   Pista: Usar la función **facet_wrap** para separar a cada una de las categorías ocupacionales)                
   Sugerencia: incorporar la línea ``` scale_x_continuous(limits = c(0,50000)) ``` entre las capas del gráfico. ¿Qué cambió?

1. Hacer un gráfico boxplot de la distribución de edades de los asalariados con descuento jubilatorio, y de los asalariados sin descuento jubilatorio.

1. Uniendo las bases de los distintos trimestres, calcular el procentaje de asalariados sin descuento jubilatorio como $\frac{Asal. s/ desc jubil}{Asal. c/ desc jubil+ Asal.s/ desc jubil}$. Luego realizar un gráfico de linea con la evolución de este indicador

## [Gap Minder](https://www.gapminder.org/)

```{r}
library(gapminder)
```

```{r}
glimpse(gapminder)
```

> Con esta info a mi se me ocurre este gráfico. Propongan otra forma de visualizar esta información.

```{r}
library(ggridges)
library(viridis)

ggplot(gapminder, aes(x = lifeExp, y = factor(year), fill = ..x..)) +
  geom_density_ridges_gradient()+
  scale_y_discrete(expand = c(0.01, 0)) +
  scale_fill_viridis(name = "Esperanza de vida", option = "C")+
  theme_ridges()+
  theme(legend.position = 'bottom')
```



