---
title: "Ciencia de Datos y Machine Learning. Aplicaciones en R"
subtitle: "Clase 1 - Práctica independiente"
output:
  html_notebook:
    toc: yes
    toc_float: yes
  html_document:
    toc: yes
---


# Ejercicios de práctica

- Encuentre y corrija estos errores frecuentes a la hora de comenzar a codear
```{r}
mivector <- c(1,10,15,25)

doble vector <- mivector*2

PI <- 3,14

Elementos2y4<- mivector(2,4)

otrovector <- ("que","salame")

Ahora_si <- c("que, "salame")
```

- Crear un OBJETO llamado _COSA_ definido como el resultado de la multiplicación: 5*6
```{r}

```


- Crear un VECTOR _VECTOR0_ que contenga los números 10, 20, 30.
```{r}

```



- Modificar el segundo elemento del _VECTOR0_, asignandole el valor *40*
```{r}

```


- Crear 3 vectores con la misma cantidad de elementos que VEC0, pero con variables string (texto) ( _VECTOR1_, _VECTOR2_, _VECTOR3_).
- Crear un dataframe _DATAF_ como combinación de todos los __vectores__ creados previamente
- Renombrar una variable del dataframe bajo el título _faltapoco_
- Crear en el dataframe una nueva variable _"yanosvamo"_ que surga de una operación con los elementos de las variables anteriores
```{r}

```


- Levantar una base de datos, hacer alguna una modificación a gusto, y guardarla en una carpeta de la pc
```{r}

```

